【裁判字號】    90,交上易,393
【裁判日期】    901231
【裁判案由】    過失致死等
【裁判全文】
臺灣高等法院刑事判決                            九十年度交上易字第三九三號
    上  訴  人  臺灣桃園地方法院檢察署檢察官
    被      告  丙○○
右上訴人因被告過失致死等案件，不服臺灣桃園地方法院九十年度交易字第三四二號
中華民國九十年八月二十九日第一審判決（起訴案號：臺灣桃園地方法院檢察署九十
年度偵字第八四八一號）提起上訴，本院判決如左：
    主      文
原判決撤銷。
丙○○服用酒類不能安全駕駛動力交通工具而駕駛，累犯，處有期徒刑肆月。又因過
失致人於死，累犯，處有期徒刑壹年貳月。應執行有期徒刑壹年肆月。
    事      實
一、丙○○前曾於民國八十二年間因煙毒案件，經台灣高雄地方法院判處有期徒刑三
    年二月確定，於八十五年十一月十九日縮刑期滿執行完畢。仍不知警惕，於九十
    年二月十六日晚間，在桃園縣中壢市○○街與友人楊飲用高梁酒後，翌日凌晨其
    呼氣中酒精濃度已高達每公升一．０四毫克，明知其不勝酒力，已達不能安全駕
    駛動力交通工具之程度，仍駕駛ＰＩ－三三三三號自小客車，沿桃園縣八德市○
    ○路由大溪往八德方向行駛。九十年二月十七日凌晨五時許，丙○○駕駛上開自
    小客車，行經上址介壽路二段一四二０巷巷口時，原應注意車前狀況，並隨時採
    取必要之安全措施，且該處速限為時速六十公里，而依當時晴天、夜間有照明、
    路面平直、視距良好無障礙物等情況，又無不能注意之情事，竟仍疏未注意，貿
    然以時速一百一十公里之速度急馳，致自後追撞同向行駛於前，由陳阿端騎乘之
    ＨＱＺ－八二三號重機車，陳阿端因此人車倒地，受有頭部外傷、顱內出血等傷
    害而當場死亡。
二、案經桃園縣警察局八德分局報請台灣桃園地方法院檢察署檢察官相驗後自動檢舉
    起訴。
    理      由
一、訊據被告丙○○除辯稱：我時速八十公里云云，餘均坦承不諱，經查，被告酒後
    駕車超速，復未注意車前狀況，遂撞及前方機車騎士陳阿端致陳某死亡之事實，
    迭據其在警詢及偵審中自承屬實，核與告訴人即陳阿端之夫乙○○指訴之情節相
    符，又依卷附現場圖所示，肇事現場煞車痕有九十公尺長，經換算後時速達一百
    一十公里，亦有台灣省桃園縣區車輛行車事故鑑定委員會九十年五月四日九十年
    府車鑑桃字第九００三六二號函暨所附鑑定意見書附卷可稽，其偵查中所辯時速
    六十公里云云，及審理中所辯時速八十公里云云，顯不足採。另自卷附肇事後機
    車照片以觀，機車後方全毀，顯見遭自小客車追撞，非一般不慎擦撞可比，乃被
    告在警詢、檢訊中自承：不知道什麼原因就撞到前方重機車，肇事當時沒有看到
    機車等語（偵卷第四頁反面、第二十九頁），足見其肇事時已因酒精作用，致無
    法適切掌控車前動態，參以其肇事後經警測試呼氣中酒精濃度結果，高達一點０
    四ＭＧ／Ｌ，其因酒醉有不能安全駕駛之情形，甚為顯然。此外並有道路交通事
    故調查報告表附現場圖、照片及被告肇事後所測之酒精濃度測試表、觀察記錄表
    在卷可稽。按汽車駕駛時，行車速度應依標誌規定，無標誌時，在市區道路時速
    不得超過四十公里，在郊外道路時速不得超過六十公里；駕駛人並應注意車前狀
    況，隨時採取必要之安全措施，道路交通安全規則第九十三條第一項第一款、第
    九十四條第三項分別訂有明文。而依右報告表所載，肇事地點速限為時速六十公
    里，肇事當時晴天、夜間有照明、路面平直、視距良好無障礙物，並無不能注意
    之情事，乃被告仍疏未注意，超速貿然前駛，又因酒醉，疏未注意車前狀況，以
    致肇事，被告自有過失；即本件經鑑定結果，亦同此認定，有前開鑑定意見書可
    參。陳阿端因此受有顱內出血等傷害而死亡，並經檢察官督同檢驗員相驗屬實，
    製有相驗筆錄、相驗屍體證明書、驗斷書在卷可憑。綜上所述，本件事證明確，
    被告犯行堪予認定。
三、核被告丙○○所為，就服用酒類不能安全駕駛動力交通工具而駕駛部分，係犯刑
    法第一百八十五條之三服用酒類致不能安全駕駛動力交通工具而駕駛罪；因過失
    致人死亡部分，則係犯同法第二百七十六條第一項過失致死罪。所犯上開二罪間
    犯意各別，行為不同，構成要件有異，應分論併罰。又被告前有如事實欄所示之
    科刑及執行情形，有本院被告全國前案記錄表一紙附卷可稽，其於刑之執行完畢
    後，五年內再犯本件有期徒刑以上刑之罪，為累犯，依刑法第四十七條規定加重
    其刑。再被告酒醉駕車，因而肇事致人死亡，依法應負刑事責任，所犯普通過失
    致死罪部分並應依道路交通管理處罰條例第八十六條第一項之規定，遞加重其刑
    。末查被告在警詢中即稱：我有請路人打電話報警等語，然查，本件車禍發生後
    ，係由目擊者甲○○打電話到桃園縣警察局八德分局八德派出所報案，此業據警
    員丁○○證述明確，而報案記錄所載之報案人馬美鈴，在警詢資料亦不能證明係
    被告委託報案。此外，並無證據可認本件車禍發生後，被告曾請人打電話報警處
    理。故本件被告並無自首情事，併予明。原審對被告論罪科刑，固非無見，然
    原審判決認被告係自首，而依刑法第六十二條前段規定，減輕其刑，尚有未合。
    公訴人執此理由上訴，認有理由。本件應由本院予以撤銷改判。爰審酌被告於本
    件肇事時已滿三十歲，應知酒後貿然開車，於行駛中稍有疏失，極易造成往來人
    車之重大危險，仍僅因貪逞一時之快，即縱性駕車，更且超速行駛，遂肇事致被
    害人死亡，犯罪後雖知坦承犯行，惟未與被害人家屬和解等一切情狀，分別量處
    如主文第二項所示之刑，並定其應執行刑。
據上論斷，應依刑事訴訟法第三百六十九條第一項前段、第三百六十四條、第二百九
十九條第一項前段，道路交通管理處罰條例第八十六條第一項，刑法第一百八十五條
之三、第二百七十六條第一項、第四十七條、第五十一條第五款，罰金罰鍰提高標準
條例第一條前段，判決如主文
本案經檢察官彭坤業到庭執行職務。
中      華      民      國     九十     年     十二     月    三十一日
                              臺灣高等法院刑事第八庭
                                  審判長法  官  陳  祐  治
                                        法  官  楊  炳  禎
                                        法  官  沈  宜  生
右正本證明與原本無異。
不得上訴。
                                        書記官  楊  翠  明
中      華      民      國    九十一    年      一      月      三      日
附錄  本判決論罪科刑法條
刑法第二百七十六條第一項
因過失致人於死者，處二年以下有期徒刑、拘役或二千元以下罰金。
刑法第一百八十五條之三
服用毒品、麻醉藥品、酒類或其他相類之物，不能安全駕駛動力交通工具而駕駛者，
處一年以下有期徒刑、拘役或三萬元以下罰金。


司法院資訊處製作；財團法人民間司法改革基金會備份。
